臺灣臺北地方法院民事裁定　　　　　　　100年度抗字第114號
抗　告　人　蔡英君
相　對　人　國泰世華商業銀行股份有限公司
法定代理人　汪國華
上列當事人間拍賣抵押物事件，抗告人對於民國100年4月22日本
院100年度司拍字第102號民事裁定提起抗告，本院裁定如下：
    主  文
抗告駁回。
抗告程序費用新臺幣壹仟元由抗告人負擔。
    理  由
一、按抵押權人，於債權已屆清償期，而未受清償者，得聲請法
    院，拍賣抵押物，就其賣得價金而受清償，民法第873條定
    有明文，上開規定，於最高限額抵押權準用之，亦為民法第
    881條之17所明定。
二、相對人主張：相對人原名「世華聯合商業銀行股份有限公司
    」，前與「國泰商業銀行股份有限公司」合併，並更名為「
    國泰世華商業銀行股份有限公司」。抗告人於民國88年2月
    23日以其所有如原裁定附表所示之不動產（下稱系爭不動產
    ），為擔保第三人蔡馨發對相對人所負債務，設定新臺幣（
    下同）840萬元之最高限額抵押權，存續期間自88年2月12日
    起至118年2月11日止，債務清償期依照各個債務契約所定清
    償日期，並經登記在案。嗣蔡馨發以抗告人及第三人余阿治
    為連帶保證人向相對人借款，並於94年3月5日換約時積欠相
    對人3,900萬元，詎蔡馨發未依約分期攤還本息履行，尚欠
    32,016,164元、利息及違約金，依約應清償全部債務，爰在
    最高限額抵押權範圍內聲請拍賣系爭不動產，以資受償等語
    。
三、抗告意旨略以：主債務人蔡馨發於88年間將其所有即門牌號
    碼臺北市○○路○段155號3樓房地全部、同址3樓之1房地全
    部、同址3樓之2房地權利範圍2分之1，連帶保證人余阿治將
    其所有同址3樓之2房地權利範圍2分之1、同址3樓之4房地全
    部，共同設定3,840萬元之最高限額抵押權予相對人，依民
    法第875條之1、銀行法第12條之1第2項、第3項規定，相對
    人應對蔡馨發提供之上開擔保品先為求償，不足之處再向連
    帶保證人余阿治、抗告人之擔保品求償，況蔡馨發提供上開
    擔保品賣得價金本足以清償32,016,164元及其他費用，相對
    人自不得再聲請拍賣系爭不動產云云。
四、經查，民法第875條之1規定：「為同一債權之擔保，於數不
    動產上設定抵押權，抵押物全部或部分同時拍賣時，拍賣之
    抵押物中有為債務人所有者，抵押權人應先就該抵押物賣得
    之價金受償」，乃指數宗不動產設定抵押權擔保同一債權，
    如全部或部分不動產同時拍賣時，抵押權人應先就債務人所
    有之不動產賣得價金受償而已，並未限制抵押權人不得對其
    他抵押物取得拍賣抵押物之執行名義。再者，銀行法第12條
    之1第2項、第3項規定：「銀行辦理授信徵取保證人時，除
    前項規定外，應以一定金額為限（第2項）。未來求償時，
    應先就借款人進行求償，其求償不足部分得就連帶保證人平
    均求償之。但為取得執行名義或保全程序者，不在此限（第
    3項）。」，是該條文固規定銀行應先對借款人進行求償，
    不足部分再就連帶保證人平均求償之，但於第3項但書已明
    確揭示「為取得執行名義或保全程序」不適用之，即銀行如
    要對連帶保證人取得執行名義或進行保全程序時，不須先對
    借款人進行求償，求償不足部分始得為之。綜上，民法第87
    5條之1並非抵押權人對債務人以外抵押人取得執行名義之妨
    礙規定，銀行法第12條之1第2項、第3項亦非銀行對連帶保
    證人取得執行名義之妨礙規定，是本件相對人上開主張，業
    據其提出財政部函、股份有限公司變更登記表、抵押權設定
    契約書、他項權利證明書、土地及建物登記謄本、貸款契約
    等為證（見原審卷第7至22頁），原裁定准許相對人拍賣抵
    押物之聲請，並無不當。抗告意旨指摘原裁定不當，聲明廢
    棄，洵屬無據，應予駁回。
五、據上論結，本件抗告為無理由。依非訟事件法第46條、第21
    條第2項、第24條第1項，民事訴訟法第495條之1第1項、第
    449條第1項、第78條，裁定如主文。
中    華    民    國    100    年     9    月    5    日
                  民事第六庭審判長法  官  傅中樂
                                  法  官  邱蓮華
                                  法  官  張文毓
以上正本係照原本作成。
本裁定除以適用法規顯有錯誤為理由外，不得再抗告。如提起再
抗告，應於收受後10日內委任律師為訴訟代理人向本院提出再抗
告狀，並繳納再抗告費新台幣1,000元。
中    華    民    國    100    年     9    月    5    日
                                  書記官  吳建元